【裁判字號】    95,訴,2746
【裁判日期】    951020
【裁判案由】    著作權法
【裁判全文】
臺灣板橋地方法院刑事判決              95年度訴字第2746號
公  訴  人  臺灣板橋地方法院檢察署檢察官
被      告  乙○○
上列被告因違反著作權法等案件，經檢察官提起公訴（95年度偵
字第14046 號），本院於準備程序進行中，被告就被訴之事實為
有罪之陳述，經告知被告簡式審判程序之旨，並聽取當事人之意
見後，裁定進行簡式審判程序，判決如下：
    主  文
乙○○連續意圖銷售而擅自以重製於光碟之方法侵害他人之著作
財產權，處有期徒刑柒月。緩刑貳年。如附表所示扣案物品，沒
收。
    事  實
一、乙○○前於民國94年間因傷害案件，經臺灣花蓮地方法院於
    同年2 月24日以94年度花簡字第79號判處拘役30日，於同年
    4 月15日確定，於同年6 月22日易科罰金執行完畢。其明知
    「悲傷戀歌」、「我叫金三順」、「加油! 金順」、「巴黎
    戀人」、「浪漫滿屋」、「惡作劇之吻」、「大宋提刑官」
    及「白雪公主」等視聽著作，係采昌國際多媒體股份有限公
    司（原為華亞國際多媒體股份有限公司，後變更登記為采昌
    國際多媒體股份有限公司，下稱采昌公司）、七厘米影音科
    技有限公司（下稱七厘米公司）在臺灣地區享有發行權、重
    製權及散布權等著作財產權之著作物，未經上開公司同意或
    授權，不得擅自重製及散布，詎其基於意圖營利之概括犯意
    ，自95年4 月間之某日起，在臺北縣三重市○○街100 號其
    住處，利用如附表所示電腦設備，連續將前揭著作物重製於
    VCD 或DVD 光碟，復在奇摩拍賣網站其所申請之「max50007
    6 」之帳號網頁上，張貼以每套新臺幣（下同）399 元至69
    9 元不等價格出售之訊息，待不特定客戶回覆表示欲訂購後
    ，再將其不知情之女友湯思儀所有之中國信託商業銀行0000
    00000000000 號匯款帳號，以電子郵件發送客戶，以供匯款
    ，藉此牟利，而侵害上述公司著作財產權。嗣95年6 月1日
    下午3 時20分許，為警在前址查獲，並扣得如附表所示之物
    。
二、案經采昌公司、七厘米公司訴由內政部警政署保安警察第二
    總隊第一大隊第二中隊報請臺灣板橋地方法院檢察署檢察官
    偵查起訴。
    理  由
一、程序部分：按除被告所犯為死刑、無期徒刑、最輕本刑為三
    年以上有期徒刑之罪或高等法院管轄第一審案件者外，於第
    一次審判期日前之準備程序進行中，被告先就被訴事實為有
    罪之陳述時，審判長得告知被告簡式審判程序之旨，並聽取
    當事人、代理人、辯護人及輔佐人之意見後，裁定進行簡式
    審判程序，刑事訴訟法第273 條之1 第1 項定有明文。經核
    本件被告乙○○所犯係死刑、無期徒刑、最輕本刑為三年以
    上有期徒刑以外之罪，其於準備程序中就被訴事實為有罪之
    陳述，經法官告知簡式審判程序之旨，並聽取公訴人、被告
    之意見後，本院爰依首揭規定，合議裁定由受命法官獨任進
    行簡式審判程序，合先敘明。
二、訊據被告坦承前揭犯罪事實不諱，核與采昌公司告訴代理人
    甲○○、七厘米公司告訴代理人丙○○分別於警詢暨偵查中
    指訴之情節相符，復有臺北市政府營利事業登記證、臺北縣
    政府營利事業登記證、錄影節目審查合格證明書、授權合約
    書、專屬授權書、授權證明書、光碟暨包裝影本、光碟鑑定
    報告、網站列印資料、存摺影本、送貨掛號函件執據、國內
    一般包裹託運單、繳款單、查獲現場照片、扣押物品目錄表
    、扣押物品清單等存卷可稽。資此，被告上開自白，應合於
    事實。綜上所見，本件事證業臻明確，被告犯行堪為認定，
    應依法論科。
三、查刑法業於94年2 月2 日修正公布，並於95年7 月1 日施行
    ，其第2 條規定：「行為後法律有變更者，適用行為時之法
    律。但行為後之法律有利於行為人者，適用最有利於行為人
    之法律。」改採從舊從輕原則。此次修正，廢除第55條條牽
    連犯及第56條連續犯之規定，此雖非直接關乎犯罪構成要件
    之變更，然均屬刑罰之重大更迭，詳言之，其對行為人之論
    罪科刑已有變易，並影響法院對行為人刑罰裁判之法律效果
    ，故為法律變更之一種。修正前牽連犯及連續犯之性質，通
    說認為乃該當於數個犯罪構成要件，僅立法上，採裁判上一
    罪主義，於刑法修正後，其相類情形，通常屬數罪併罰類型
    ，依本件事實之情狀亦屬之。基此，相較於修正前後之科刑
    範圍，以舊法有利於被告。又新修正同法第55條想像競合犯
    規定，雖增列但書作為科刑之限制，然此為法理之明文化，
    非屬法律之變更。此外，關於緩刑規定之修正，因屬刑罰權
    執行之規範事項，並非刑罰權形成之規範事項，其宣告應適
    用新修正後規定，毋庸為修正前後法律之比較。
四、核被告所為，係犯著作權法第91條第3 項、第2 項意圖銷售
    而擅自以重製於光碟之方法侵害他人著作財產權罪，及同法
    第91條之1 第3 項、第2 項明知為侵害著作財產權之光碟重
    製物而散布罪。其持有盜版光碟之低度行為，應為其散布之
    高度行為所吸收，不另論罪。又其多次擅自以重製於光碟之
    方法侵害他人著作財產權，及數次散布光碟重製物等犯行，
    均時間緊接，且所犯係構成要件相同之罪，依刑法修正前通
    說見解，乃認係基於概括犯意反覆所為，是均應依修正前刑
    法第56條規定，認屬連續犯，各應以一罪論，並分別加重其
    刑。其以一行為同時侵害告訴人等著作財產權，觸犯同種類
    之數個犯罪構成要件，為同種想像競合犯，則應依新修正刑
    法第55條前段規定，從一情節較重者處斷。另其係以重製光
    碟之方法，以達其散布之目的，故其所涉2 罪間，有目的與
    手段之牽連犯關係，應依修正前刑法第55條規定，從一情節
    較重之意圖銷售擅自以重製於光碟之方法侵害他人著作財產
    權罪論處。起訴書雖漏未論及著作權法第91條之1 第3 項、
    第2 項乙罪，然其犯罪事實欄業載明被告該部分之散布犯行
    ，而本件既有前述牽連犯關係，是此節應為起訴效力所及，
    本院自得併為審究，附此敘明。本院審酌被告所為，非僅侵
    害他人著作財產權，影響知識經濟產業發展，更損及我國保
    護智慧財產權之國際形象，自有可訾，另兼衡其素行、犯罪
    動機、目的、重製與散布之手段、時間、數量、坦承犯行、
    已與告訴人達成民事賠償之和解（有和解書在卷可證）等一
    切情狀，茲量處如主文所示之刑，以資懲儆。次查，被告雖
    前於94年間因傷害案件，經臺灣花蓮地方法院於同年2 月24
    日以94年度花簡字第79號判處拘役30日，於同年4 月15日確
    定，於同年6 月22日易科罰金執行完畢，然前未曾因故意犯
    罪受有期徒刑以上刑之宣告，有臺灣高等法院被告前案紀錄
    表附卷得憑，本院信其乃一時失慮，致罹刑典，其事後已知
    坦承犯行，且積極與告訴人等達成民事賠償之和解，足見業
    具悔意，其經此偵審，當有知警惕，本院信其無再犯之虞，
    因認以暫不執行其刑為當，併依新修正刑法第74條第1 項第
    1 款規定，緩刑3 年，用啟自新。扣案之物，係被告犯著作
    權法第91條第3 項之罪所用之物，已據其供述屬實，是不問
    屬於犯人與否，均應依著作權法第98條但書規定，沒收。
據上論斷，應依刑事訴訟法第273 條之1 第1 項、第299 條第1
項前段，著作權法第91條第3 項、第2 項、第91條之1 第3 項、
第2 項、第98條但書，刑法第11條前段、新修正第2 條第1 項前
段、修正前刑法第56條、修正前第55條、新修正第55條前段、新
修正第74條第1 項第1 款，判決如主文。
本案經檢察官馬凱蕙到庭執行職務。
中    華    民    國    95    年    10    月    20    日
                  刑事第十四庭  法  官  朱敏賢
以上正本證明與原本無異。
如不服本判決應於送達後10日內向本院提出上訴狀。
                                書記官  郭勝華
中    華    民    國    95    年    10    月    20    日
附表：
┌──┬──────────┬────────────┐
│編號│   盜版光碟片名     │       數量（片）       │
├──┼──────────┼────────────┤
│ 1  │悲傷戀歌            │12片                    │
├──┼──────────┼────────────┤
│ 2  │我叫金三順          │51片                    │
├──┼──────────┼────────────┤
│ 3  │加油！金順          │31片                    │
├──┼──────────┼────────────┤
│ 4  │巴黎戀人            │31片                    │
├──┼──────────┼────────────┤
│ 5  │浪漫滿屋            │6 片                    │
├──┼──────────┼────────────┤
│ 6  │惡作劇之吻          │8 片                    │
├──┼──────────┼────────────┤
│ 7  │大宋提刑官          │26片                    │
├──┼──────────┼────────────┤
│ 8  │白血公主            │20片                    │
├──┼──────────┼────────────┤
│ 9  │VCD空白光碟         │150 片                  │
├──┼──────────┼────────────┤
│ 10 │DVD空白光碟         │150 片                  │
├──┼──────────┼────────────┤
│ 11 │一對三燒錄機        │1 台                    │
├──┼──────────┼────────────┤
│ 12 │一對一燒錄機        │2 台                    │
├──┼──────────┼────────────┤
│ 13 │燒錄機電源線        │3 條                    │
├──┼──────────┼────────────┤
│ 14 │空白棉套            │2 包                    │
└──┴──────────┴────────────┘
附錄本案論罪科刑法條全文：
著作權法第91條
擅自以重製之方法侵害他人之著作財產權者，處三年以下有期徒
刑、拘役，或科或併科新臺幣七十五萬元以下罰金。
意圖銷售或出租而擅自以重製之方法侵害他人之著作財產權者，
處六月以上五年以下有期徒刑，得併科新臺幣二十萬元以上二百
萬元以下罰金。
以重製於光碟之方法犯前項之罪者，處六月以上五年以下有期徒
刑，得併科新臺幣五十萬元以上五百萬元以下罰金。
著作僅供個人參考或合理使用者，不構成著作權侵害。
著作權法第91條之1
擅自以移轉所有權之方法散布著作原件或其重製物而侵害他人之
著作財產權者，處三年以下有期徒刑、拘役，或科或併科新臺幣
五十萬元以下罰金。
明知係侵害著作財產權之重製物而散布或意圖散布而公開陳列或
持有者，處三年以下有期徒刑，得併科新臺幣七萬元以上七十五
萬元以下罰金。
犯前項之罪，其重製物為光碟者，處六月以上三年以下有期徒刑
，得併科新臺幣二十萬元以上二百萬元以下罰金。但違反第八十
七條第四款規定輸入之光碟，不在此限。
犯前二項之罪，經供出出物品來源，因而破獲者，得減輕其刑。


司法院資訊處製作；財團法人民間司法改革基金會備份。
